臺灣高雄地方法院刑事判決
111年度簡上字第156號
上  訴  人  
即  被  告  吳秀美



            詹登全



上二人共同
選任辯護人  許淑琴律師（法扶律師）  
上列上訴人即被告因妨害自由等案件，不服本院中華民國111年5
月10日110年度簡字第3755號第一審刑事簡易判決（聲請簡易判
決處刑案號：110年度偵字第25298、17836號）提起上訴，本院
管轄之第二審合議庭判決如下：        
    主  文
上訴駁回。
    事  實
一、丁○○前為戊○○之配偶，甲○○為丁○○之母，3人間分別具有家
    庭暴力防治法第3條第1款、第3款所定之家庭成員關係，詹○○（民國104年生，真實姓名年籍詳卷）為丁○○與戊○○之女。
    丁○○、甲○○於民國110年5月14日15時30分許，見詹○○在戊○○
    位於高雄市○○區○○○路000○0號住處騎樓，竟共同基於侵入他
    人住宅之犯意，未經戊○○之同意，無正當理由徒步進入戊○○
    住處騎樓將詹○○帶離。　　　
二、案經戊○○告訴及臺灣橋頭地方檢察署呈請臺灣高等檢察署高
    雄檢察分署核轉臺灣高雄地方檢察署檢察官偵查後聲請簡易
    判決處刑。
    理  由
壹、證據能力部分
　　按刑事訴訟法第159條之1至159條之4為傳聞法則之例外規定
    ，被告以外之人於審判外之陳述，雖不符前4條之規定，而
    經當事人於審判程序同意作為證據，法院審酌該言詞或書面
    陳述作成時之情況，認為適當者，亦得為證據，刑事訴訟法
    第159條之5第1項定有明文。查本判決所引用之傳聞證據，
    業據檢察官、被告甲○○、丁○○及其等辯護人同意有證據能力
    （見本院111年度簡上字第156號卷【下稱本院卷】第69、22
    2頁），本院審酌該等證據作成時之情狀並無違法或不當等
    情形，認為以之作為本案證據亦屬適當，依上開規定自得作
    為認定事實之依據。
貳、實體部分
一、得心證之理由：
    訊據上訴人即被告丁○○、甲○○（下稱被告丁○○、甲○○）固坦
    認有於上揭時間進入告訴人戊○○住處鐵捲門內抱走詹○○，且
    沒有經過告訴人同意之事實（見臺灣高雄地方檢察署110年
    度他字第7400號卷【下稱他三卷】第29-30頁、本院110年度
    簡字第3755號卷【下稱簡卷】第67-69頁），惟均矢口否認
    有何侵入住宅犯行，被告丁○○辯稱：那是騎樓，是營業場所
    ，我沒有進去他家，告訴人也沒說不讓我進來等語（見他三
    卷第29頁）。被告甲○○辯稱：告訴人在做生意，我覺得我有
    正當理由等語（見簡卷第69頁、本院卷第66頁）。辯護人則
    以：被告二人進入之騎樓為告訴人之營業處所，當時為營業
    時間，屬不特定人皆可出入之公共空間，該騎樓雖有裝設鐵
    捲門與道路隔開，然其內有大型冰箱存放冷飲，供顧客自行
    拿取，顯非私人空間，告訴人之住宅區域另有裝設鋁門與騎
    樓區隔。且被告丁○○當時尚未與告訴人離婚，應享有「共同
    居住使用權」，又告訴人未依調解筆錄之約定，藏匿子女且
    忽視被告二人詢問子女去向之訊息，被告二人所為係基於行
    使親權、探視子女等法律上或道義上應予許可之正當理由，
    不應以刑法第306條第1項無故侵入他人住宅罪刑責相繩等語
    為被告2人辯護（見本院卷第11、13-14頁）。經查：
  ㈠被告二人有於110年5月14日15時30分許，未經告訴人同意，徒步進入告訴人上揭高雄市○○區○○○路000○0號建物住處騎樓將詹○○帶離之事實，為被告二人於偵查及本院所坦認在卷（見他三第29-30頁、簡卷第67-69頁、本院卷第69頁「兩造不爭執之事項」），核與證人即告訴人戊○○於警詢、偵訊及本院（見高雄市政府警察局林園分局高市警林分偵字第11071477800號卷【下稱警卷】第26、31頁、臺灣橋頭地方檢察署110年度他字第1780號卷【下稱他一卷】第5頁、臺灣橋頭地方檢察署110年度他字第2449號卷【下稱他二卷】第31頁、本院卷第225頁）、證人丙○○（被告丁○○之妹、被告甲○○之女）於警詢（見警卷第18頁）之證述大致相符，並與本院勘驗現場監視器錄影畫面顯示之結果相同，有111年9月15日勘驗筆錄可稽（見本院卷第154-155頁），上揭事實堪予認定。　
　㈡被告二人及共同辯護人雖以上揭情詞為辯，本院分述如下：
　⒈按刑法第306條之罪，重在保護個人之住屋權即個人居住之場
    所有不受其他人侵入留滯其內干擾與破壞之權利，故該條第
    一項之罪係以未經同意無故進入他人住宅、建築物或附連圍
    繞之土地或船艦為構成要件。而所謂「無故侵入」，係指行
    為人無權或無正當理由，或未得住屋權人之同意，而違反住
    屋權人之意思，以積極作為或消極不作為之方式進入他人之
    住宅或建築物，至其係公然或秘密、和平抑或強行為之，均
    非所問。又有無正當理由而侵入，其理由正當與否，應以客
    觀標準觀察，凡法律、道義、習慣等所應許可，而無背於公
    序良俗者，始可認為正當理由。雖然一般營業場所在營業時
    間內均允許顧客出入其內，然亦有一定之限度，茍非利用其
    營業之設備或因業務接洽等原因而無故闖入，仍應論以侵入
    住宅罪。
　⒉經查，被告二人聲請傳喚之證人丙○○雖於本院審理時證稱：
    檳榔攤的鐵捲門上只有貼「錄影監視中」，沒有貼「禁止入
    內」公告，事發之後我有時候經過告訴人的檳榔攤，有看過
    客人自由進出檳榔攤的鐵捲門等語（見本院卷第238-239、2
    43頁），然查，高雄市○○區○○○路000○0號建物，係告訴人戊○○於110年1月1日承租之住處，業據告訴人於警詢、偵訊及
    原審陳述明確（見警卷第29頁、他三卷第35頁、簡卷第65頁
    ），並有房屋租賃契約書在卷可稽（見他三卷第37-53頁）
    ，而依證人戊○○於本院審理時證稱：我承租之該處大門有在
    賣檳榔，鐵捲門內冰箱裡的飲料、香菸、礦泉水，是要賣的
    ，鐵捲門內的鞋櫃、櫃子是放我的東西。客人都站在檳榔攤
    兩側、前面、鐵捲門外跟我買，除非客人不知道要買什麼飲
    料，問我可不可以進去看，經過我的同意，我才會讓他進去
    ，另外還有我熟識的朋友，我才會讓他進去。這個住處是我
    自己承租的，我怕丁○○、甲○○來搶小孩，所以沒有告訴他們
    這個地方，也不會讓他們進來等語（見本院卷第225-227、2
    34-236頁），且參以現場監視器錄影畫面翻拍照片及告訴人
    提出之現場照片（見簡卷第81頁、本院卷第157-167頁），
    可知高雄市○○區○○○路000○0號住處，係為告訴人個人所管領
    使用，現場為一透天厝建物之一樓，經告訴人以鐵捲門將建
    物一樓與馬路做區隔，當時告訴人僅開啟鐵捲門之部份，鐵
    捲門開啟處之正前方有放置一營業用之檳榔攤，鐵捲門內除
    有放置營業用冰箱、香菸櫃外，亦放置許多私人物品乙節，
    經核與告訴人上述情節相符，堪認一樓鐵捲門內的空間與告
    訴人生活起居密不可分，仍屬私人空間。況且，參以被告二
    人進入該處之目的僅係為帶走詹○○，業據被告二人陳稱在卷
    （見警卷第4、8頁、他三卷第28-30頁），是以，縱使告訴
    人平時有於上揭住處一樓外擺設檳榔攤從事賣檳榔之營業行
    為，然被告二人於本案發生之時顯非係欲利用告訴人之營業
    設備或是因業務接洽等原因而進入鐵捲門內乙情，睽諸上開
    說明，自仍屬無故侵入住宅，堪以認定。
　⒊次查，被告二人稱渠等雖未經告訴人同意，然係基於行使親
    權、探視子女之正當理由進入上址，並提出臺灣高雄少年及
    家事法院109年9月26日之調解筆錄為證（見臺灣高雄地方檢
    察署110年度偵字第17836號卷【下稱偵一卷】第131-134頁
    ）。參以本案發生時（110年5月14日），被告丁○○與告訴人
    之婚姻關係仍屬存續中，此經被告丁○○及告訴人陳稱在卷（
    見警卷第10、27頁），再佐以上揭調解筆錄內容第三點，可
    知本案發生時詹○○係由被告丁○○及告訴人共同監護，則被告
    丁○○若認為告訴人不遵行調解程序筆錄內容履行，可依家事
    事件法第186條第2項規定，準用強制執行法之規定，並得請
    求行政機關、社會福利機構協助執行，反之，基於法律整體
    保護法益之精神，如非執法人員，自不容許其個人任意破壞
    他人居住安寧之自由，甚至無限上綱要求他人配合，否則將
    逾越社會倫理秩序規範，故不能認為被告二人主觀上認為係
    為行使親權、探視子女，即有侵入他人住宅之正當理由。
　㈢綜上所述，被告二人暨辯護人上開所辯，不足採信，本案事
    證明確，被告二人犯行均堪認定，應依法論科。
二、論罪科刑：
　㈠按家庭暴力防治法所稱之家庭暴力，係指家庭成員間實施身
    體、精神或經濟上之騷擾、控制、脅迫或其他不法侵害之行
    為；又所謂家庭暴力罪，係指家庭成員間故意實施家庭暴力
    行為而成立其他法律所規定之犯罪，家庭暴力防治法第2條
    第1款、第2款分別定有明文。查被告丁○○與告訴人於本案發
    生時係配偶關係、被告甲○○與告訴人係婆媳關係，業經被告
    二人陳稱在卷（見警卷第1頁反面、第10頁反面），並有全
    戶戶籍資料（完整姓名）查詢結果在卷可查（見警卷第38-3
    9頁），其三人間為家庭暴力防治法第3條第1款、第3款所定
    之家庭成員。故被告二人故意對告訴人為侵入住宅之犯行，
    係屬家庭暴力防治法第2條第2款之家庭暴力罪，惟因家庭暴
    力防治法就此並無罰則，因而被告所為仍應依刑法之規定予
    以論處。核被告二人所為，均係犯刑法第306條第1項之無故
    侵入住宅罪。被告二人就本件侵入住宅之犯行，有犯意聯絡
    及行為分擔，應論以共同正犯。
  ㈡原審以被告二人罪證明確，認被告二人均係犯刑法第306條第
    1項之無故侵入住宅罪，並以行為人之責任為基礎，審酌被
    告二人均為智識成熟之成年人，僅因告訴人將未成年子女詹
    ○○帶離，且未將告詹○○所在之處告知被告二人，在未徵得告
    訴人同意之情形下擅自進入告訴人住處內，嚴重侵害告訴人
    之居住安寧及隱私，行為實值非難；復考量被告二人否認犯
    行之犯後態度，衡酌被告二人本案之犯罪動機、整體情節、
    目的、手段、所生之危害及被告二人自陳之教育程度、家庭
    經濟狀況、如臺灣高等法院被告前案紀錄表所示之素行等一
    切情狀，分別量處拘役20日，並均諭知以新臺幣1000元折算
    一日之易科罰金折算標準。核其認事用法均無違誤，量刑亦
    屬妥適，被告二人提起上訴，並以前開辯解否認犯罪，指摘
    原判決不當，請求為無罪之判決，並無理由，應予駁回。
據上論斷，應依刑事訴訟法第455條之1第1項、第3項、第364 條
、第368條，判決如主文。
本案經檢察官簡婉如聲請簡易判決處刑，檢察官郭武義到庭執行
職務。
中　　華　　民　　國　　111 　年　　11　　月　　24　　日
                  
　　　　　　　　　刑事第十庭  審判長法  官  曾鈴媖
　　　　　　　　　
　　　　　　　　　                  法  官  吳俞玲
　　　　　　　　　
　　　　　　　　　                  法　官  蔣文萱
以上正本證明與原本無異。
不得上訴。
中　　華　　民　　國　　111 　年　　11　　月　　24　　日
                                    書記官  廖佳玲
附錄本案論罪科刑法條：
《中華民國刑法第306條》
無故侵入他人住宅、建築物或附連圍繞之土地或船艦者，處1年
以下有期徒刑、拘役或9千元以下罰金。
無故隱匿其內，或受退去之要求而仍留滯者，亦同。